【裁判字號】    98,易,327
【裁判日期】    980922
【裁判案由】    毀損等
【裁判全文】
臺灣雲林地方法院刑事判決               98年度易字第327號
公  訴  人  臺灣雲林地方法院檢察署檢察官
被      告  甲○○
上列被告因家庭暴力防治法之妨害自由案件，經檢察官聲請以簡
易判決處刑（98年度偵字第282 號），本院斗六簡易庭認為宜以
通常程序審理（原案號：98年度六簡字第75號），移送本院普通
庭，判決如下：
    主  文
甲○○以脅迫使人行無義務之事，未遂，處拘役貳拾日，如易科
罰金，以新臺幣壹仟元折算壹日。緩刑貳年，緩刑期間付保護管
束。
甲○○被訴毀損部分，公訴不受理。
    事  實
一、甲○○與吳林秀華係母子關係，2 人為家庭暴力防治法第3
    條第1 款規定之家庭成員關係。甲○○於民國98年1 月11日
    凌晨0 時20分許至乙○○雲林縣古坑鄉○○村○○路163 號
    住處尋找其母吳林秀華，並於上開乙○○住處外喊叫其母吳
    林秀華出來，吳林秀華因擔心遭受甲○○毆打而不敢將鐵捲
    門開啟外出，甲○○竟基於妨害自由之犯意，對屋內之乙○
    ○及吳林秀華脅迫稱：若吳林秀華不出來，甲○○要撞進去
    ，把乙○○及吳林秀華打死等語，以此方式迫使乙○○及吳
    林秀華開門到屋外，欲使其2 人行此無義務之事，然其2 人
    因害怕並未開門，甲○○未能得逞。
二、案經乙○○訴由雲林縣警察局斗南分局報告臺灣雲林地方法
    院檢察署檢察官偵查起訴。
    理  由
壹、有罪部分：
一、按法院認應科拘役、罰金或應諭知免刑或無罪之案件，被告
    經合法傳喚無正當理由不到庭者，得不待其陳述逕行判決，
    刑事訴訟法第306 條定有明文。本案被告經受合法傳喚，無
    正當理由不到庭，有本院送達證書、刑事報到單及臺灣高等
    法院在監在押全國紀錄表各1 份附卷可佐（見本院卷第34頁
    、第35頁、第38頁），又本院認本案被告應處拘役之刑（詳
    後述），自得不待其陳述，逕行判決。
二、關於證據能力部分：
  (一)按被告以外之人於審判外之言詞或書面陳述，除法律有規定
    者外，不得作為證據，刑事訴訟法第159 條第1 項定有明文
    。惟被告以外之人於偵查中向檢察官所為之陳述，除顯有不
    可信之情況者外，得為證據；被告以外之人於審判外之陳述
    ，雖不符刑事訴訟法第159 條之1 至第159 條之4 規定得為
    證據之情形，而經當事人於審判程序同意作為證據，法院審
    酌該言詞陳述或書面陳述作成時之情況，認為適當者，亦得
    為證據，刑事訴訟法第159 條之1 第2 項及第159 條之5 第
    1 項分別定有明定。
  (二)經查告訴人乙○○於警詢及偵查中之證述、證人吳林秀華於
    偵查中之證述，雖均屬被告以外之人於審判外之言詞陳述，
    然經被告與檢察官同意作為證據使用，復經本院審酌該言詞
    陳述作成時之情況，亦無不當或有何顯不可信之情形，依上
    規定，應認具有證據能力，得作為本件證據使用。
三、訊據被告甲○○固坦承於98年1 月11日凌晨0 時20分許，為
    找尋其母吳林秀華，前往告訴人乙○○雲林縣古坑鄉○○村
    ○○路163 號住處，在乙○○住處外喊叫其母出來，因當時
    氣憤、衝動進而毀損上開住處之鐵捲門及門前之水龍頭、電
    錶等物，惟矢口否認有何妨害自由之犯行，並辯稱：當天晚
    上沒有說「不出來，就要把他們（乙○○、吳林秀華）打死
    」等語云云。經查：
  (一)被告甲○○於98年1 月11日凌晨0 時20分許至乙○○雲林縣
    古坑鄉○○村○○路163 號住處尋找其母吳林秀華，並於上
    開乙○○住處外喊叫其母吳林秀華出來，吳林秀華因擔心遭
    受甲○○毆打而不敢將鐵捲門開啟外出，當時甲○○衝動、
    氣憤進而毀損上開住處之鐵捲門及門前之水龍頭、電錶等物
    ，且乙○○、吳林秀華並未因此開門，甲○○目的未能得逞
    ，此有告訴人乙○○於警詢及偵查中之指訴、吳林秀華之證
    述（警卷第1 頁至第3 頁，偵卷第6 頁至第7 頁）與現場照
    片4 張（警卷第8 頁至第9 頁）可為佐證，且為被告所不爭
    執，應可認定。
  (二)告訴人乙○○於98年1 月11日警詢時陳稱：「98年1 月11日
    上午約0 時20分許，甲○○酒後到我的住宅（位於雲林縣古
    坑鄉○○村○○路163 號前）…事前甲○○向母親吳林秀華
    要錢，他母親不給，就利用今晚他的母親來我家聊天，所以
    他就利用機會找麻煩，深夜在我屋前大聲嗆聲，要他母親吳
    林秀華出來，因他母親怕被他打，所以就在我的屋內不敢出
    來，於是甲○○在我的屋前大聲言詞恐嚇我稱：『如果他母
    親不出來要把我一起打死』」等語（警卷第2 頁）。其於98
    年2 月11日檢察官訊問時，與98年7 月15日本院審理時到庭
    表示意見時，亦為相同陳述（偵卷第6 頁、本院卷第19頁背
    面）。
  (三)告訴人乙○○上開前後數次警詢、偵訊與本院審理時，均為
    相同之指述；此外，其於98年7 月15日本院審理時，在被告
    未到庭之情形下，即表示願意撤回毀損告訴，應不會為入被
    告甲○○於罪而故意構詞誣陷被告。再者，吳林秀華為被告
    甲○○之母親，若被告單純到乙○○上開住處，要其母親吳
    林秀華出來、一同回家，乙○○、吳林秀華當無「不敢開門
    」之情形。同時，被告僅因其母親不開門出來，被告就一直
    撞門，進而將乙○○上開住處之鐵捲門、水龍頭、電錶等物
    毀損（業據告訴人乙○○於本院審理時撤回告訴，詳下述）
    ，益徵被告當下確實已有採取較激烈手段，希望達到使乙○
    ○、吳林秀華開門出來之目的。從而，告訴人乙○○所稱當
    時被告甲○○稱「若吳林秀華不出來，要把其和吳林秀華打
    死」等語，應與事實較為相符，而可採信。
  (四)雖吳林秀華於98年2 月11日檢察官訊問時證稱：「我也有聽
    到甲○○在門外一直撞門，並叫我『出來出來，你不出來喔
    ... 』，一直在撞門，我沒有聽到甲○○說要把我們打死。
    」等語（偵卷第7 頁）。惟當天偵訊稍早時，吳林秀華面對
    檢察官訊問關於甲○○有無說要把證人及告訴人打死等問題
    時，乙○○轉頭對吳林秀華說：講沒聽到就好了等語（偵卷
    第6 頁），其所為證述極有可能受到乙○○上開舉動之影響
    ，又吳林秀華為被告甲○○之母親，對於親生兒子自然不忍
    苛責，而避重就輕有所維護；此外，告訴人乙○○於98年7
    月15日本院審理時亦稱：「現在如果罰金也是他媽媽要拿出
    來，要關也是他媽媽要養他兒子、媳婦」等語（本院卷第19
    頁背面），更足見吳林秀華除擔心兒子即被告甲○○受到刑
    事處罰，亦擔憂因此增加重家庭負擔，是難以其上開證述即
    為有利於被告之認定。
  (五)綜上，本件事證已臻明確，被告所辯並不足採，其犯行堪以
    認定，應依法論科。
四、論罪科刑：
  (一)按刑法第304 條所謂以脅迫使人行無義務之事或妨害人行使
    權利，係指以現實的加害相要脅使人行具體的無義務之事，
    或妨害人具體的權利行使而言。刑法第305 條所謂加害生命
    、身體、自由、名譽、財產之事恐嚇他人，則以告知將來的
    惡害為已足，雖亦常有如為一定行為或不為一定行為將有如
    何之惡害等言詞，亦僅係抽象的恫嚇，即與現實具體的強制
    有別，此有司法院第2 、4 期司法業務研究會會議決議可為
    參照。
  (二)是被告甲○○撞門同時，並言語脅迫稱「若吳林秀華不出來
    ，甲○○要撞進去，把乙○○及吳林秀華打死」等語，即以
    脅迫方式使人行無義務之事者，同時以加害他人生命、身體
    之意思通知他人，使其等產生畏懼，均係為達強制之目的，
    則被告於強制乙○○及吳林秀華行無義務之事之行為中，恐
    嚇稱要將其2 人打死等語，自屬包括於以脅迫使人行無義務
    之事之同一意念中，縱其所為，合於刑法第305 條恐嚇危害
    安全之情形，仍應視為強制罪之部分行為為妥。其次，本件
    被告於撞門同時，並以上開言語脅迫、恫嚇，顯已著手實行
    脅迫行為，惟因乙○○及吳林秀華害怕未開門而未能得逞，
    核其所為，係犯同法第304 條之強制未遂罪。
  (三)又被告已著手於上開犯行而不遂，應依刑法第25條第2 項之
    規定，按既遂之刑減輕之。
  (四)公訴意旨認被告等所為應係犯刑法第305 條之恐嚇危害安全
    罪，容有誤會，然起訴之基本社會事實同一，並經本院行準
    備程序時，告知被告變更後適用之法條，爰依刑事訴訟法第
    300 條規定予以變更起訴法條。
  (五)被告以一個脅迫行為，使乙○○及吳林秀華行無義務之事，
    顯以一行為觸犯數罪名，為想像競合犯，依刑法第55條之規
    定僅論以一罪。
  (六)爰審酌爰審酌被告並無構成累犯之前科紀錄，有臺灣高等法
    院被告前案紀錄表1 份在卷可參，又被告竟因細故以脅迫、
    恫嚇方式，使告訴人乙○○及其母親吳林秀華開門出來等行
    無義務之事，造成其2 人害怕、恐懼，又犯後否認部分犯行
    ，態度未佳，然考量其犯罪之手段尚非嚴重，告訴人與被告
    母親未因此再受到其他損害，且其提出1 萬元交由其母親轉
    交，欲賠償告訴人損失，惟告訴人乙○○於本院審理時表示
    一切都不再追究，所以並未收下等語（本院卷第19頁背面）
    等一切情狀，量處如主文所示之刑，並諭知如易科罰金之折
    算標準。
  (七)另被告並無構成累犯之前科紀錄，已如前述，其犯後表示當
    時係一時衝動，而罹典章，事後願意賠償，應有悔悟之情，
    又告訴人對於被告當時所為，均表示不願再追究，本院認其
    經此教訓後，被告當益知警惕，信無再犯之虞，因認其所宣
    告之刑，以暫不執行為適當，併予宣告緩刑2 年，緩刑期間
    並依法宣告付保護管束，以啟自新。
貳、不受理部分：
一、公訴意旨略以：被告甲○○因向其母吳林秀華索財不順而心
    生不滿，竟基於毀損之犯意，於98年1 月11日凌晨0 時20分
    許，前往告訴人乙○○雲林縣古坑鄉○○村○○路163 號住
    處，在乙○○住處外喊叫其母出來，吳林秀華因擔心遭受甲
    ○○毆打而不敢將鐵捲門開啟外出，甲○○持鐵製板手（未
    扣案）毀損乙○○所有、管領設置於其住處之鐵捲門及門前
    之水龍頭、電錶等財物，致令上揭鐵捲門、水龍頭、電錶喪
    失效用而不堪使用，足生損害於乙○○，因認被告涉犯刑法
    第354 條之毀損罪嫌。
二、按告訴乃論之罪，告訴人於第一審辯論終結前得撤回其告訴
    ；又告訴經撤回者，應諭知不受理之判決，刑事訴訟法第
    238 條第1 項、第303 條第3 款分別定有明文。
三、查本件告訴人乙○○告訴被告甲○○毀損案件，檢察官起訴
    書認係均觸犯刑法第354 條之毀損罪嫌，依同法第357 條之
    規定，須告訴乃論。茲據告訴人對於被告，於98年7 月15日
    本院審理時表示願意撤回告訴，並書立刑事撤回告訴狀1 份
    （本院卷第20頁背面、第21頁）可資為證，依照首開說明，
    爰諭知此毀損罪部分公訴不受理。
、據上論斷，應依刑事訴訟法第299 條第1 項前段、第300 條
    、第303 條第3 款、第306 條，家庭暴力防治法第38條第1
    項，刑法第304 條第2 項、第1 項、第55條、第25條第2 項
    、第41條第1 項前段，刑法施行法第1 條之1 ，判決如主文
    。
本案經檢察官陳詠薇到庭執行職務
中    華    民    國    98    年    9     月    22    日
            刑事第三庭    審判長法  官  林輝煌
                                法  官  張文俊
                                法  官  蕭雅毓
以上正本證明與原本無異。
如不服本判決應於收受判決後10日內向本院提出上訴書狀，並應
敘述具體理由；其未敘述上訴理由者，應於上訴期間屆滿後20日
內向本院補提理由書（均須按他造當事人之人數附繕本）。「切
勿逕送上級法院」。
                                書記官  鍾宜津
中    華    民    國    98    年    9     月    22    日
附錄論罪科刑條文全文：
中華民國刑法第304條（強制罪）
以強暴、脅迫使人行無義務之事或妨害人行使權利者，處3 年以
下有期徒刑、拘役或3 百元以下罰金。
前項之未遂犯罰之。


司法院資訊處製作；財團法人民間司法改革基金會備份。
